【裁判字號】    90,台上,6802
【裁判日期】    901108
【裁判案由】    偽造文書等罪
【裁判全文】
最高法院刑事判決                                九十年度台上字第六八○二號
    上  訴  人
    即 自訴 人  甲○○
    被      告  乙○○
右上訴人因自訴被告偽造文書等罪案件，不服台灣高等法院台中分院中華民國八十八
年九月二十九日第二審判決（八十八年度上訴字第一四六一號，自訴案號：台灣台中
地方法院八十七年度自字第七一四號），提起上訴，本院判決如左：
    主  文
上訴駁回。
    理  由
按刑事訴訟法第三百七十七條規定，上訴於第三審法院，非以判決違背法令為理由，
不得為之。是提起第三審上訴，應以原判決違背法令為理由，係屬法定要件。如果上
訴理由狀並未依據卷內訴訟資料，具體指摘原判決不適用何種法則或如何適用不當，
或所指摘原判決違法情事，顯與法律規定得為第三審上訴理由之違法情形，不相適合
時，均應認其上訴為違背法律上之程式，予以駁回。本件上訴意旨略稱：(一)本件上訴
人係自訴被告涉有刑法第二百十三條及第二百十四條偽造文書罪，前者即公務員登載
不實罪，為身份犯，僅公務員始得為之，被告並非公務員，且二罪所侵害之法益均為
國家法益，上訴人並非直接被害人，依法自不得提起自訴，又上訴人自訴被告涉有刑
法第三百五十六條損害債權罪，與前述兩罪間有牽連關係，依法自亦不得提起自訴，
原審認上訴人為上開各罪之直接被害人，而為實體上判決，自屬違法云云。惟查原判
決以上訴人自訴意旨略以：被告乙○○（以下稱被告）係上訴人甲○○（以下稱自訴
人）之債務人蔡銘錫（於民國八十七年五月四日死亡，業經檢察官為不起訴處分）之
父，因蔡銘錫負債累累，被告及蔡銘錫父子，為恐蔡銘錫所有坐落台中市○○區○○
段三○一－六地號、建、○‧○一九九公頃，應有部分三分之一（即二七分之九）及
同段三○一－一二地號、旱、一‧○一七五公頃，應有部分三分之一（即二七分之九
）二筆土地受強制執行，竟與台中市中興地政事務所主辦土地登記人員勾串隱瞞上開
二筆土地中應有部分二七分之四，而僅於登記簿謄本登記應有部分二七分之五，致上
訴人持此錯誤土地登記簿謄本聲請強制執行，造成台灣台中地方法院民事執行處以八
十六年執寅字第六七九六號函辦理查封登記，限制範圍亦僅二七分之五。另被告於上
訴人取得執行名義後，明知其與蔡銘錫間並無借貸關係，竟於八十六年八月十九日，
由被告以虛偽成立之債權新台幣（下同）二千八百萬元，就蔡銘錫前述上開二筆土地
中未查封之二七分之四部分設定同額抵押權，使不知情之承辦人員，於同年月二十五
日，將此不實之事項，登載於其職務上所掌之公文書土地登記簿，足生損害於蔡銘錫
之債權人，及地政機關對於土地登記管理之正確性，並致上訴人就該二七分之四土地
無法獲清償，而損害自訴人之債權。因認被告涉犯刑法第二百十條之偽造文書罪嫌、
共犯刑法第二百十三條之公務員登載不實罪嫌、刑法第二百十四條之使公務員登載不
實罪嫌，及刑法第三百五十六條之損害債權罪嫌云云，經原審審理結果，認不能證明
被告犯罪，因而維持第一審諭知被告乙○○無罪之判決，駁回上訴人在第二審之上訴
，並說明依上訴人自訴意旨觀之，上訴人應屬本件犯罪之被害人，依刑事訴訟法第三
百十九條之規定，上訴人自得提起本件自訴，上訴人改謂並非直接被害人，故不得自
訴，第一審為實體判決為不合乙節，如何不足採，分別於判決內記其理由，從形式
上觀察，原判決要無違背法令情形。上訴意旨，置原判決明白論斷於不顧，仍執陳詞
，任意指摘為違法，自不得據為第三審上訴之合法理由，其上訴違背法律上之程式，
應予駁回。
據上論結，應依刑事訴訟法第三百九十五條前段，判決如主文。
中      華      民      國     九十     年     十一     月      八      日
                              最高法院刑事第二庭
                                  審判長法官  莊  來  成
                                        法官  謝  俊  雄
                                        法官  白  文  漳
                                        法官  蘇  振  堂
                                        法官  吳  昆  仁
      右正本證明與原本無異
                                              書  記  官
中      華      民      國     九十     年     十一     月     十五     日


司法院資訊處製作；財團法人民間司法改革基金會備份。
